臺灣高等法院臺南分院刑事裁定　　　　　 96年度抗字第157號
抗　告　人　臺灣臺南地方法院檢察署檢察官
具　保　人　乙○○○
受　刑　人　甲○○
上列抗告人因沒入保證金案件，不服臺灣臺南地方法院中華民國
96年5月8日裁定（96年度聲字第725號），提起抗告，本院裁定
如下：
    主  文
原裁定撤銷，發回臺灣臺南地方法院更為裁定。
    理  由
一、抗告意旨略以：受刑人雖於民國（下同）95年8月29日遷移
    戶籍至臺南市安南區安寧衛23巷11號，然受刑人於臺灣臺南
    地方法院及臺灣高等法院臺南分院陳報應送達之地址為臺南
    市○○路593巷56號，本署寄發令受刑人應於96年1月23日上
    午9時30分到案執行之執行傳票，於96年1月11日寄存於臺南
    市警察局第五分局公園派出所，受刑人收受傳票後，於同年
    月19日具狀聲請執行，有上開傳票送達回證及受刑人之刑事
    聲請狀附卷可稽，是上揭執行傳票既係寄存送達，應自寄存
    日之翌日起即96年1月11日起經10日即生送達效力，是該執
    行傳票已發生送達受刑人之效力，即應認為受刑人已經合法
    傳喚，仍無正當理由未到庭，足認其業已逃匿，與刑事訴訟
    法第118條第1項規定之沒入保證金要件相符，原審未予詳查
    即駁回聲請，容有未洽，為此提起抗告，請求撤銷原裁定更
    為適當裁定云云。
二、按受死刑、徒刑或拘役之諭知，而未經羈押者，檢察官於執
    行時，應傳喚之；傳喚不到者，應行拘提，刑事訴訟法第46
    9條第1項定有明文。次按具保之被告逃匿，保證金已繳納者
    ，沒入之，同法第118條第1項亦定有明文。是沒入具保人繳
    納之保證金，應以被告經合法傳喚、拘提而無正當理由未到
    庭，足認被告業已逃匿為其要件。
三、再按應受送達人為接受文書之送達，應將其住所、居所或事
    務所向法院或檢察官陳明，且陳明之效力及於同地之各級法
    院；送達文書，除本章有特別規定外，準用民事訴訟法之規
    定，刑事訴訟法第55條第1項及第2項、第62條分別定有明文
    。又按送達於住居所、事務所或營業所不獲會晤應受送達人
    或有辨別事理能力之同居人或受僱人者，得將文書寄存送達
    地之自治或警察機關，並作送達通知書兩份，一份黏貼於應
    受送達人住居所、事務所、營業所或其就業處所門首，另一
    份置於該送達處所信箱或其他適當位置；而自寄存之日起，
    經10日發生送達效力，民事訴訟法第138條第1項及第2項亦
    定有明文。至寄存送達發生效力所應經10日期間，應自寄存
    日之翌日起算（最高法院94年7月5日94年度第1次庭長、法
    官會議決議參照）。是依刑事訴訟法第62條準用民事訴訟法
    第138條規定，刑事訴訟之文書以寄存送達者，應自寄存日
    之翌日起算屆滿10日，始發生送達效力。
四、原裁定以檢察官對受刑人寄發令其應於96年3月15日9時30分
    到案執行之執行傳票，係於96年3月8日寄存於臺南市警察局
    第三分局海佃派出所，應自寄存日之翌日即96年3月9日起算
    10日期間，於同年月19日屆滿24時始生送達效力（按應自96
    年3月19日0時起始生送達效力），則直至該執行傳票所定令
    受刑人到案執行之時間即96年3月15日，該執行傳票尚未發
    生送達受刑人之效力，自與刑事訴訟法第118條第1項要件未
    合，而駁回其沒保之聲請，固非無見。惟查：抗告人即聲請
    人臺灣臺南地方法院檢察署曾先後三次對於具保人及受刑人
    寄發執行傳票，分別令受刑人甲○○應於96年1月23日、96
    年3月1日、96年3月15日之上午9時30分到案接受執行，其中
    對於受刑人之執行傳票，除第三次傳喚係按其於95年8月29
    日遷入之戶籍地址即臺南市○○區○○街23巷11號處送達，
    並於96年3月8日寄存臺南市警察局第三分局海南派出所外，
    前二次傳喚，除送達於臺南市○區○○街99巷21弄34號處者
    ，因應受送達人已遷移他處而遭郵務機關退回外，其送達於
    臺南市○○路593巷56號處者，分別於96年1月11日、96年1
    月30日業已寄存於臺南市警察局第五分局公園派出所，有該
    署96年1月9日南檢朝丙96執字第188號字第2104號函、96年2
    月1日南檢朝丙96執字第188號字第9080號函、96年3月6日南
    檢朝丙96執字第188號字第16158號函、送達證書六紙及法務
    部戶役政連結作業系統個人查詢資料一紙附卷可稽（詳檢察
    署卷第3、6、8至9、11、12至13、16、18頁）。如上開前二
    次執行傳票之寄存送達地址（即臺南市○○路593巷56號）
    確為受刑人依法陳明之住所或居所，依刑事訴訟法第55條之
    規定，該陳明效力及於同地之各級法院，揆諸前揭說明，上
    開寄存送達之傳票，如已依民事訴訟法第138條第1項之規定
    製作送達通知書二份，分別黏貼於上開住居所門首並置放於
    該住居所信箱或適當位置，則應自其寄存於警局之翌日起即
    96年1月12日、96年1月31日起算10日期間，而分別於96年1
    月22日0時、96年2月10日0時起發生送達之效力，則於上開
    執行傳票令受刑人到案執行之時間（即96月1月23日、96年3
    月1日）前，上開執行傳票俱已發生送達於受刑人之效力；
    是上開寄存送達之地址，是否確為受刑人依法陳明之送達處
    所？其是否合於民事訴訟法第138條第1項之要件，而生送達
    之效力？均尚待查明，故抗告意旨指摘原裁定不當，為有理
    由，應由本院將原裁定撤銷，發回原審法院查明後更為適法
    之裁定。
五、據上論結，應依刑事訴訟法第413條前段，裁定如主文。
中　　華　　民　　國　　96　　年　　6　　月　　28　　日
  　　　　　　　　　刑事第五庭  審判長法　官　楊明章
　　　　　　　　　　　　　　　　　　  法　官  楊子莊
　　　　　　　　　　　　　　　　　　  法　官  戴勝利
以上正本證明與原本無異。
不得再抗告。
　　　　　　　　　　　　　　　　　　　書記官　陳淑貞
中　　華　　民　　國　　96　　年　　6　　月　　28　　日
